【裁判字號】    92,交上訴,118
【裁判日期】    921223
【裁判案由】    公共危險等
【裁判全文】
臺灣高等法院刑事判決                          九十二年度交上訴字第一一八號
    上  訴  人
    即  被  告  甲○○
    選任辯護人  謝震武、吳青峰  律師
右上訴人因公共危險等案件，不服臺灣台北地方法院九十一年度交易字第六九號，中
華民國九十二年五月八日第一審判決（起訴案號：臺灣台北地方法院檢察署九十年度
偵字第一四八四七號）提起上訴，本院判決如左：
    主  文
上訴駁回。
    事  實
一、甲○○於民國八十九年十二月二十九日下午五時許，駕駛車牌號碼ＤＶ─二五四
    九號自用小客車，沿臺北市○○路○段三００巷十七弄由東向西方向行駛，行至
    該路段與延吉街交岔路口西側，原應注意車前狀況、隨時採取必要之安全措施，
    而當時天氣陰、暮光、視距良好，市區柏油巷弄乾燥、無缺陷及障礙，依其智識
    、能力又無不能注意之情事，詎甲○○竟疏未注意車輛左前方沿道路南側行走之
    行人，貿然前行，適有行人己○○同向在甲○○所駕車輛左前方路旁行走，甲○○所駕車輛左前角遂擦撞己○○右小腿，致己○○受有右下肢跟肌肌腱傷害併血
    腫、右踝部肌腱擦挫傷之傷勢。甲○○駕駛動力交通工具肇事致己○○受傷後，
    曾開啟駕駛座車窗察看、詢問並發覺駕車肇事致人受傷，仍未協助救護，旋駕車
    逃逸，嗣經己○○記下車號（誤記為ＤＹ─二五四九號）並報警，始由員警循線
    查獲上情。
二、案經己○○訴由臺北市政府警察局大安分局報請臺灣臺北地方法院檢察署檢察官
    聲請簡易判決處刑，經臺灣台北地方法院臺北簡易庭認不宜以簡易判決處刑，移
    由臺灣台北地方法院刑事庭依普通程序審理。
    理    由
一、訊據被告甲○○固不否認於右揭時間駕駛車牌號碼ＤＶ─二五四九號自用小客車
    沿臺北市○○路○段三００巷十七弄由東向西方向行駛（被告雖於警、偵訊、原
    審及本院審理中迭次辯稱並非沿臺北市○○路○段三００巷十七弄由東向西方向
    行駛、遇見告訴人己○○之地點不在告訴人所指陳之處云云，然經其自行提出圖
    示標明位置及供述地點在「國泰醫院分院前巷子」等語觀之，當日其行駛之路段
    確為財團法人國泰綜合醫院（以下簡稱國泰醫院）本館後方、第一分館前方之臺
    北市○○路○段三００巷十七弄，而該路段為單行道，僅得由東向西方向行駛）
    ，適告訴人在其所駕車輛左前方路旁行走，並在其所駕車輛駕駛座左側停留，其
    乃開啟駕駛座車窗察看、詢問告訴人，經告訴人告知無法行走，仍未協助救護，
    旋駕車離去等情，惟矢口否認因過失傷害告訴人及駕駛動力交通工具肇事致告訴
    人受傷後逃逸，辯稱：當日因該巷弄狹窄、左右並有路人通行，其遂將車輛靜止
    在巷弄中，忽見告訴人沿該巷弄南側路旁迎面（由西向東方向）走來、步履蹣跚
    ，且在其所駕車輛駕駛座旁半蹲下，其乃開啟車窗詢問告訴人，詎料告訴人答稱
    無法行走後，竟向其索取名片，其認告訴人意圖訛詐，始將車輛駛離，其既未與
    告訴人發生碰撞，自無需協助救護，且告訴人所受傷勢不能證明係車禍所致，又
    該車輛保有全險，倘發生碰撞亦無逃逸之必要云云。
二、經查：
（一）被告於八十九年十二月二十九日下午五時許，駕駛車牌號碼ＤＶ─二五四九號
      自用小客車，沿臺北市○○路○段三００巷十七弄由東向西方向行駛，行至該
      路段與延吉街交岔路口西側，因疏未注意車輛左前方沿道路南側行走之行人，
      貿然前行，適告訴人己○○同向在被告所駕車輛左前方路旁行走，被告所駕車
      輛左前角遂擦撞告訴人右小腿，致告訴人受有右下肢跟肌肌腱傷害併血腫、右
      踝部肌腱擦挫傷之傷勢，被告駕駛動力交通工具肇事致告訴人受傷後，曾開啟
      駕駛座車窗察看、詢問並發覺駕車肇事致告訴人受傷，仍未協助救護，旋駕車
      逃逸之事實，業據告訴人於警、偵訊、原審及本院審理中指述歷歷，核與臺北
      市政府警察局大安分局交通分隊道路交通事故調查報告表、談話紀錄表、補充
      資料表（除被告所駕車輛車牌號碼誤記為ＤＹ─二五四九號外）、診斷證明書
      、車籍作業系統--查詢認可資料所載相符，除告訴人行走方向、被告所駕車輛
      是否碰撞告訴人、告訴人所受傷勢是否車禍造成外，亦為被告坦認不諱；又當
      時天氣陰、暮光、視距良好，市區柏油巷弄乾燥、無缺陷及障礙，依被告之智
      識、能力、又無不能注意之情事，並經到場處理之員警觀察、記載詳明，有臺
      北市政府警察局大安分局交通分隊道路交通事故調查報告表可考。
（二）被告雖辯稱當日因該巷弄狹窄、左右有路人通行，其遂將車輛靜止在巷弄中，
      忽見告訴人沿該巷弄南側路旁迎面（由西向東方向）走來、步履蹣跚，且在其
      所駕車輛駕駛座旁半蹲下，其乃開啟車窗詢問告訴人，詎料告訴人答稱無法行
      走後，竟向其索取名片，其認告訴人意圖訛詐，始將車輛駛離云云，惟查：
    (1)告訴人因糖尿病、腎病變合併慢性腎衰竭尿毒症，自八十九年一月十七日起於
      每週二、四、六至位於臺北市○○路○段二八０號之國泰醫院本館三樓血液透
      析室接受透析治療，透析治療每次歷時至少四小時，此經原審去函國泰醫院查
      證屬實，有國泰醫院（九二）管歷字第八四號附卷可攷。
    (2)八十九年十二月二十九日（星期五）下午五時許，告訴人因次日兄長舉行告別
      式而提前一日至國泰醫院接受血液透析治療，到院時乘坐輪椅、自訴遭車輛撞
      及，經護理人員檢視後發現右腳踝挫傷、疼痛，外觀微腫、行走微難，予以冰
      敷，告訴人俟血液透析治療完畢之晚間九時三十分許至急診室就診，自訴因車
      禍受傷，經醫師檢視發現其右下肢、右踝有鈍挫傷痕，然無法判別受傷原因，
      亦經臺灣臺北地方法院檢察署檢察官及原審函查明確，有國泰醫院（九０）管
      歷字第八八一號、（九二）管歷字第八四號覆函暨病歷、洗腎室治療記錄、護
      理評估表影本在卷可按。
    (3)告訴人接受血液透析治療處所在門牌號碼為臺北市○○路○段二八０號之國泰
      醫院本館東側三樓，當日接受急診治療之處則在本館東側一樓之急診室，而國
      泰醫院本館北側有大門及急診室二出入口、南側亦有一後門，本館南側鄰接之
      路段為臺北市○○路○段三００巷十七弄，且該路段為東向西方向單行道，並
      據原審查證且經本院勘驗無訛，有國泰醫院（九二）院秘字第二一三號、臺北
      市政府警察局大安分局北市警安分刑字第０九二六０九０八六００號覆函暨建
      築位置圖、平面圖、臺北市政府工務局電子地圖及本院勘驗筆錄附卷可參。
    (4)告訴人當日係依往例搭乘二五四路線公車至臺北市○○○路四二０巷口後，沿
      該巷道由東向西方向步行，穿越延吉街後沿臺北市○○路○段三００巷十七弄
      由東向西方向直行至國泰醫院本館，由後門進入醫院接受血液透析治療，此經
      告訴人於原審審理中及本院勘驗時供述甚明，而二五四路線公車確在臺北市○○○路四二０巷口設有「市民住宅」站，亦有公車路線圖可佐。
    (5)本件被告於八十九年十二月二十九日下午五時許駕駛車牌號碼ＤＶ─二五四九
      號自用小客車，沿臺北市○○路○段三００巷十七弄由東向西方向行駛，行至
      該路段與延吉街交岔路口西側，因疏未注意車輛左前方沿道路南側行走之行人
      、貿然前行，適告訴人同向在被告所駕車輛左前方路旁行走，被告所駕車輛左
      前角遂擦撞告訴人右小腿，致告訴人受有右下肢跟肌肌腱傷害併血腫、右踝部
      肌腱擦挫傷之傷勢，被告駕駛動力交通工具肇事致告訴人受傷後，曾開啟駕駛
      座車窗察看、詢問並發覺駕車肇事致告訴人受傷，仍未協助救護，旋駕車逃逸
      之事實，業據告訴人於警、偵訊、原審及本院審理中指述纂詳，核與臺北市政
      府警察局大安分局交通分隊道路交通事故調查報告表、談話紀錄表、補充資料
      表（除被告所駕車輛車牌號碼誤記為ＤＹ─二五四九號外）、診斷證明書、車
      十分許即已自訴遭車輛撞及受傷而乘坐輪椅進入國泰醫院，告訴人經醫護人員
      檢視、診斷結果，確受有右下肢跟肌肌腱傷害併血腫、右踝部肌腱擦挫傷之傷
      勢，業如前述，而被告與告訴人素不相識，並無任何宿怨仇隙，此為被告所不
      爭執。衡諸常情，告訴人既與被告素不相識、又無任何冤仇，且告訴人已預定
      於當日下午五時許接受至少歷時四小時之血液透析治療，致雖已乘坐輪椅到達
      國泰醫院，除向血液透析治療之護理人員自訴遭車輛撞及受傷外，仍無法即刻
      治療傷勢或報警，亦無法在車禍現場等候員警到場處理，前已提及，而告訴人
      如擬誣指他人駕車肇事致其右小腿、腳踝受傷，大可於時間充裕之時任選車輛
      、駕駛人為之，何需揀選該對其極其不便、證據亦難保全之時刻？又告訴人初
      始誤記肇事車輛車牌號碼為ＤＹ─二五四九號，此觀道路交通事故調查報告表
      、談話紀錄表、補充資料表所載自明，後因被告所駕車牌號碼ＤＶ─二五四九
      號自用小客車為國泰人壽保險股份有限公司（以下簡稱國泰人壽保險公司）所
      有，該公司設在臺北市○○路○段二九六號一樓，距離國泰醫院或肇事地點甚
      近，始為警循線推敲查獲，有車籍作業系統--查詢認可資料暨該車輛原使用人
      被告胞兄乙○○之供述足稽，告訴人如有意訛詐被告，以告訴人對其行走路線
      、當日預定從事行為、事故後經過情形等描述之正確翔實，焉有可能無法為正
      確之記憶？
    (6)雖證人丁○○、戊○○、丙○○○分別於檢察官偵訊及原審及本院審理中到庭
      附和其詞，證稱當日渠等擬與被告一同攜帶蛋糕為證人丁○○之二姊即證人戊○○之胞妹慶生，因被告尚須先返回任職之國泰人壽保險公司處理公務，其餘
      三人乃由丁○○駕駛車輛在周邊行駛等候，俟被告處理完畢後，方續由被告駕
      駛車輛、準備離去，被告所駕車輛並未擦撞告訴人，僅因見告訴人迎面走來、
      顯露身體不適貌且蹲靠被告所駕車輛駕駛座旁，被告即熱心開啟車窗詢問之，
      詎料告訴人竟即開口向被告索取名片，為免遭訛詐，證人丙○○○即催促被告
      駕車離去云云，惟被告自八十二年間起在國泰人壽保險公司任職，證人丁○○
      自八十五年間起亦在國泰人壽保險公司任職，並為被告工作單位之下屬，此有
      國泰人壽保險公司國壽字第九二０一０二０三號覆函在卷足憑，證人丁○○、
      戊○○、丙○○○復自承當日與被告擬一同為丁○○、戊○○之姊妹購買蛋糕
      慶生，足見該等證人與被告均有相當故舊交誼，渠等所述非無迴護被告之虞、
      已難遽採，況證人均證稱告訴人當日係迎面步行而來、與被告所駕駛、渠等乘
      坐之車輛車行方向相反，但告訴人當日因預定於下午五時許在國泰醫院接受血
      液透析治療，斯時係沿臺北市○○路○段三００巷十七弄由東向西方向、朝國
      泰醫院本館後門行進，業經原審及本院審認如前，而臺北市○○路○段三００
      巷十七弄為東向西方向單行道，前已述及，則告訴人行進方向與被告所駕車輛
      應相同、非與被告所駕車輛相反由西向東方向行走，殆無疑義，故證人所述亦
      顯與事實齟齬；況且依證人等在車內座位之角度，是否能正確判斷告訴人與被
      告車輛有無擦撞，亦有可疑？參諸證人丙○○○於原審九十二年二月十三日審
      理期日中隔離訊問時，就檢察官詰以「在告訴人說話前有無注意到她的動作？
      手有無摸在引擎蓋上或擋風玻璃？」，答稱「沒有，我根本沒有看到，她只是
      從我旁邊經過，我根本沒有看到她趴在引擎蓋上」，但證人丙○○○於檢察官
      偵訊及原審審理中均與被告、告訴人及其他證人隔離，此觀檢察官偵訊筆錄及
      原審審理筆錄所載自明，其應無可能知悉告訴人指稱其受碰撞後曾趴扶在被告
      所駕車輛引擎蓋上一節，足見證人非唯所述與事實相左，且曾與被告就事故發
      生經過及告訴人之指訴預為商討勾串，渠等之證詞實難採信。
    (7)被告復經本院送請法務部調查局對其就案發當天其所駕車輛有無擦撞到告訴人
      己○○進行測謊結果呈現情緒波動反映，研判有說謊，更足以佐證被告前揭所
      辯顯係事後避就卸責之詞。
    (8)綜上所述，被告於八十九年十二月二十九日下午五時許，駕駛車牌號碼ＤＶ─
      二五四九號自用小客車，沿臺北市○○路○段三００巷十七弄由東向西方向行
      駛，行至該路段與延吉街交岔路口西側，因疏未注意車輛左前方沿道路南側行
      走之行人，貿然前行，適告訴人同向在甲○○所駕車輛左前方路旁行走，被告
      所駕車輛左前角遂擦撞告訴人右小腿，致告訴人受有右下肢跟肌肌腱傷害併血
      腫、右踝部肌腱擦挫傷之傷勢，被告駕駛動力交通工具肇事致告訴人受傷後，
      曾開啟駕駛座車窗察看、詢問並發覺駕車肇事致人受傷，仍未協助救護，旋駕
      車離去，堪以認定。
（三）按汽車行駛時，駕駛人應注意車前狀況，並隨時採取必要之安全措施，道路交
      通安全規則第九十四條第三項定有明文。本件被告於八十九年十二月二十九日
      下午五時許，駕駛車牌號碼ＤＶ─二五四九號自用小客車，沿臺北市○○路○
      段三００巷十七弄由東向西方向行駛，行至該路段與延吉街交岔路口西側，當
      時天氣陰、暮光、視距良好，市區柏油巷弄乾燥、無缺陷及障礙，依被告之智
      識、能力又無不能注意之情事，前已論及，被告竟疏未注意車輛左前方沿道路
      南側行走之行人，貿然前行，適告訴人同向在被告所駕車輛左前方路旁行走，
      被告所駕車輛左前角遂擦撞告訴人右小腿，致告訴人受有右下肢跟肌肌腱傷害
      併血腫、右踝部肌腱擦挫傷之傷勢，被告有疏未注意車前狀況之過失甚明，且
      其過失與告訴人之傷勢間，有相當因果關係，臺北市車輛行車事故鑑定委員會
      亦同此見解，有臺北市車輛行車事故鑑定委員會北鑑審字第九０六０三二七八
      ００號覆函暨鑑定意見書、附圖、說明在卷可資佐憑。
（四）本件事證已臻明確，被告所辯洵無足採，其犯行堪予認定，應依法論科。
三、核被告所為，分別係犯刑法第二百八十四條第一項前段因過失傷害人罪、第一百
    八十五條之四駕駛動力交通工具肇事致人受傷而逃逸罪。被告所犯上開二罪，犯
    意各別、行為互殊，應予分論併罰。按刑法第四十一條已於九十年一月十日經總
    統公布施行，並於同年月十二日生效，該條規定：「犯最重本刑為五年以下有期
    徒刑之刑之罪，而受六個月以下有期徒刑或拘役之宣告，因身體、教育、職業、
    家庭之關係或其他正當事由，執行顯有困難者，得以一元以上三元以下折算一日
    ，易科罰金。但確因不執行所宣告之刑，難收矯正之效，或難以維持法秩序者，
    不在此限」、「併合處罰之數罪，均有前項情形，其應執行之刑逾六月者，亦同
    」；按行為後法律有變更者，適用裁判時之法律，刑法第二條第一項前段定有明
    文，而易服勞役及期間、數罪併罰之定執行刑、緩刑及易以訓誡、易科罰金各事
    項，均依新法，亦有最高法院二十四年七月總會決議（二）可資參照，是刑法第
    四十一條既業於九十年一月十日修正，並於同年月十二日生效，揆諸上揭法條規
    定及決議意旨，本件自應適用裁判時即修正後刑法第四十一條第一項前段之規定
    ，諭知拘役如易科罰金之折算標準。
四、原審依刑事訴訟法第二百九十九條第一項前段、刑法第二條第一項前段、第一百
    八十五條之四、第二百八十四條第一項、第四十一條第一項前段、第五十一條第
    十款，罰金罰鍰提高標準條例第一條前段、第二條，並審酌被告並無前科、因一
    時貪便求快、未注意車前狀況而肇事致人受傷，肇事後竟旋即逃逸，置他人生命
    、身體、健康於不顧，犯後猶否認犯行、一再飾詞狡辯、未見悔意，且對告訴人
    毫無歉疚、指稱告訴人意圖訛詐、迄今已逾二年猶未賠償告訴人所受損害、漠視
    告訴人身體、精神痛苦，惟告訴人所受傷勢尚屬輕微等一切情狀，分別量處被告
    拘役三十日、有期徒刑七月，並定其應執行有期徒刑七月，拘役三十日，並諭知
    拘役易科罰金之折算標準。經核其認事用法俱無違誤，量刑亦稱允當，被告提起
    上訴猶執陳詞否認犯罪為無理由，其上訴應予駁回。
據上論斷，應依刑事訴訟法第三百六十八條，判決如主文。
本案經檢察官郭弘佑到庭執行職務。
中      華      民      國    九十二    年     十二     月    二十三    日
                              臺灣高等法院交通法庭
                                  審判長法  官  楊  照  男
                                        法  官  王  詠  寰
                                        法  官  陳  炳  彰
右正本證明與原本無異。
如不服本判決，應於收受送達後十日內向本院提出上訴書狀，其未敘述上訴之理由者
並得於提起上訴後十日內向本院補提理由書（均須按他造當事人之人數附繕本）。
                                        書記官  沈  秀  容
中      華      民      國    九十二    年     十二     月    二十四    日
附錄：本判決論罪科刑法條全文
中華民國刑法第一百八十五條之四
駕駛動力交通工具肇事，致人死傷而逃逸者，處六月以上五年以下有期徒刑。
中華民國刑法第二百八十四條
因過失傷害人者，處六月以下有期徒刑、拘役或五百元以下罰金，致重傷者，處一年
以下有期徒刑、拘役或五百元以下罰金。
從事業務之人，因業務上之過失傷害人者，處一年以下有期徒刑、拘役或一千元以下
罰金，致重傷者，處三年以下有期徒刑、拘役或二千元以下罰金。


司法院資訊處製作；財團法人民間司法改革基金會備份。
